【裁判字號】    95,交聲更(一),1
【裁判日期】    950630
【裁判案由】    聲明異議
【裁判全文】
臺灣嘉義地方法院交通事件裁定   95年度交聲更（一）字第1號
原處分機關  交通部公路總局嘉義區監理所嘉義市監理站
異  議  人
即受處分人  強本汽車交通事業股份有限公司
法定代理人  乙○○
上列異議人因違反道路交通管理處罰條例案件，對於交通部公路
總局嘉義區監理所94年6月30日嘉監義字第裁76-DA0000000號裁
決書聲明異議，經本院前於94年7月29日，以94年度交聲字第132
號裁定駁回異議，異議人不服提起抗告，經臺灣高等法院台南分
院於94年12月7日，以94年度交抗字第136號裁定撤銷原裁定，發
回本院另為裁定，本院裁定如下：
    主  文
原處分撤銷。
強本汽車交通事業股份有限公司不罰。
    理  由
一、原處分意旨略以：原處分機關即交通部公路總局嘉義區監理
    所嘉義市監理站（下稱原處分機關）以異議人即受處分人（
    下稱異議人）強本汽車交通事業股份有限公司所有之車牌號
    碼205-HA號營業用曳引車，於民國（以下同）94年4月12日
    上午7時25分許，由該公司僱用之司機丁○○駕駛、途經台
    15線公路57.2公里南下路段（桃園縣新屋鄉境內），因「裝
    設行車紀錄器，未裝設行車紀錄卡（自稱該行車紀錄器為電
    子式，不用裝紀錄卡）（責令驗車）」，而違反道路交通管
    理處罰條例第18條之1第3項規定，經桃園縣警察局員警依法
    以桃警局交字第DA0000000號違規通知單製單告發，嗣經原
    處分機關認有上開違規，於94年6月3日，依道路交通管理處
    罰條例第18條之1第3項之規定，以嘉監義字第裁76-DA00000
    00號裁決異議人應處罰鍰新台幣（下同）9,000元，並責令
    臨時檢驗云云。
二、聲明異議意旨略以：員警舉發當時，異議人之上開營業用曳
    引車上裝設有合格之「數位式（電子式）行車紀錄器」，該
    等紀錄器係以「晶片卡（記憶卡）」取代舊式之行車紀錄卡
    （紙），事後可用讀卡機判讀列印出晶片卡中之數據，晶片
    卡除記錄行車時間點及速度外，尚能記錄行車位置及路線等
    行車動態資料，且晶片卡內之資料，只能判讀，無法竄改，
    所為之紀錄比舊式之紀錄卡（紙），資料更精確且較完整，
    ，異議人之上開營業用曳引車應無舉發員警所指之違規，又
    舉發時，司機丁○○曾向舉發員警提出晶片卡，然為員警所
    拒，爰請求撤銷原處分等語。
三、經查：
  (一)按汽車未依規定裝設行車紀錄器者，處汽車所有人新台幣1
    萬2千元以上2萬4千元以下罰鍰；汽車裝設之行車紀錄器無
    法正常運作，未於行車前改善，仍繼續行車者，處汽車所有
    人新台幣9千元以上1萬8千元以下罰鍰；未依規定保存行車
    紀錄卡或未依規定使用、不當使用行車紀錄器致無法正確紀
    錄資料者，處汽車所有人新台幣9千元以上1萬2千元以下罰
    鍰；違反前3項之行為，應責令其參加臨時檢驗，道路交通
    管理處罰條例第18條之1定有明文。
  (二)本件異議人之上開營業用曳引車，由司機丁○○駕駛、於上
    開時、地，遭警認為「裝設行車紀錄器，未裝設行車紀錄卡
    （自稱該行車紀錄器為電子式，不用裝紀錄卡）」，掣單舉
    發，原處分機關亦認有該等違規，依道路交通管理處罰條例
    第18條之1第3項之規定，以上開裁決書，裁處異議人罰鍰9,
    000元，並責令臨時檢驗等情，有異議人陳述狀、違規通知
    單及裁決書附卷可查，足堪採認。
  (三)另按「總聯結重量及總重量在20公噸以上之新登檢領照汽車
    ，應裝設具有連續記錄汽車瞬間行駛速率及行車時間功能之
    行車紀錄器；自中華民國90年1月1日起新登檢領照之8公噸
    以上未滿20公噸汽車，亦同。並應檢附行車紀錄器經審核合
    格之證明。」道路交通安全規則第39條第1項第24款定有明
    文，本項檢驗項目，旨在提醒車主注意行車紀錄器之正常運
    作，在公路監理機關僅作程序查驗，其審驗合格證明驗畢後
    即發還，未予留存。本件上開營業用曳引車，係於93年11月
    11日在原處分機關辦理新車登檢領照；又該營業用曳引車出
    廠年月：2004年11月，廠牌：福方（汽車工業股份有限公司
    ），型式：P114GA6XNZ，車身號碼：9BSP6Ｚ00000000000號
    等情，有原處分機關94年11月3日嘉監義一字第0940009127
    號函在卷可稽（見交抗卷第25、26頁），並為異議人所是認
    ，亦有異議人94年11月8日（94）強貨管字第441號函在卷可
    憑（見交抗卷第31-41頁）。
  (四)(1)再按「總聯結重量及總重量在20公噸以上之新登檢領照汽
    車，自中華民國88年9月23日本規則修正發布施行日起，應
    裝設行車紀錄器；其為八公噸以上未滿20公噸之新登檢領照
    汽車，自中華民國90年1月1日起，亦同。並應檢附行車紀錄
    器經定期檢測合格之證明。」道路交通安全規則第39條之1
    第18款定有明文。而監理機關辦理車輛檢驗，爰依上揭規則
    「應檢附行車紀錄器經審核合格之證明」之規定辦理。(2)本
    件上開營業用曳引車辦理新車登檢領照，當時車上所安裝之
    行車紀錄器，乃原廠（SCANIA，代理商：福方汽車工業股份
    有限公司）所配備之「機械式行車紀錄器」；然異議人於93
    年11月13日，委請啟品有限公司在上開營業用曳引車上，改
    安裝「數位式行車紀錄器（機型：CE1b，紀錄器序號：2012
    6）」，而本件舉發時，上開營業用曳引車即係該數位式行
    車紀錄器等情，業據異議人陳明無訛，並有啟品有限公司行
    車記錄器安裝證明、財團法人車輛研究測試中心車輛零組件
    型式安全及品質一致性審驗報告（報告編號：A91C C46，型
    式系列編號：C126A02004，受檢測零組件型式：CE1b，含合
    格標識、精度試驗、環境試驗、耐久試驗及防止擅自改裝設
    計確認等）各1份附於異議人上開函件為證（見交抗卷第31-
    41頁），則異議人在上開營業用曳引車上裝設「數位式（電
    子式）行車紀錄器」，應可採信。(3)又異議人列印提出上開
    營業用曳引車於「舉發當日上午6點45分起至舉發時」及「
    舉發後至當日上午9時11分止」之行駛速率、行車距離、位
    置、日期及時間等行車資料（見本院交聲卷第6-7頁），顯
    然紀錄該等資料之行車紀錄器合乎「具有連續記錄汽車瞬間
    行駛速率及行車距離與時間功能」之規定，且法規並未限制
    使用機械式或數位式行車紀錄器，只需符合上揭規則「具有
    連續記錄汽車瞬間行駛速率及行車距離與時間功能之行車紀
    錄器」規定等情，並有交通部公路總局94年11月10日路監牌
    字第0940048917號、94年12月5日路監牌字第094 0054260號
    函各1件在卷可稽（見交抗卷第28、29、44、45頁），又證
    人即嘉義市監理站承辦驗車職務人員丙○○亦到庭結證稱：
    車輛參加檢驗時，可以裝設數位式行車紀錄器，只要是經過
    主管單位審驗合格的數位式行車紀錄器，有合格標章，就可
    以通過檢驗，原則上只要有裝合格之行車紀錄器及有效之晶
    片卡，原則上就不應舉發，除非是該晶片卡無法讀取、故障
    或是沒有紀錄，晶片卡內容就是行車紀錄資料等語（見本院
    交聲更1卷第15-18頁），故舉發及裁決意旨因車輛所裝設者
    為「數位式（電子式）行車紀錄器」及「晶片卡（記憶卡）
    」，即認有「裝設行車紀錄器，未裝設行車紀錄卡」違規云
    云，當係誤解法令規定，擅增限制之規定，異議人所辯，尚
    屬有理。
  (五)又本件舉發員警即桃園縣警察局警員甲○○陳稱：舉發當時
    ，經登車檢查，上開曳引車內確實設有「數位式（電子式）
    行車紀錄器」，並裝有「晶片卡（記憶卡）」，但我未記下
    該「行車紀錄器」之型式、編號、規格、廠牌等資料，亦未
    查看是否貼有「型式審驗合格標識」，我曾要求司機丁○○
    馬上提供行車速度數據，惟司機表示「晶片卡」必須拿回公
    司解碼，才能得知速度，後來我向桃園監理站電詢結果，監
    理站人員說：「車輛仍應裝設機械式行車紀錄器，並每天更
    換行車紀錄卡詳實紀錄行車速度為標準」，又該車未隨車攜
    帶讀卡機，未能即時解碼提供行車速度，應該違反「不當使
    用行車紀錄器致無法正確紀錄資料」而違規，所以我才舉發
    等語，有員警報告1份在卷可憑（見本院交聲更1卷第22、23
    頁），顯見舉發時，上開曳引車內裝有「數位式行車紀錄器
    」及「晶片卡」無誤。
  (六)另證人丙○○亦到庭結證稱：上開營業用曳引車於93年11月
    間新領牌照後，1年後即94年11月間曾參加定期檢驗，因為
    車輛的行車紀錄器部分是2年定期檢驗1次，所以本件營業用
    曳引車的行車紀錄器要到95年11月才須再做定期檢驗；至於
    車輛原本裝設機械式的行車紀錄器（裝設紀錄卡），後來在
    定期檢驗前，改裝成數位式行車紀錄器，關於此等設備之變
    更，法令並未規定要參加臨時檢驗等語（見本院交聲更1卷
    第15-18頁），參諸道路交通安全規則第45條第1項內容（見
    附錄），關於行車紀錄器設備之變更，法令確實無申請實施
    臨時檢驗之規定，可堪採認，附為說明。至於舉發員警認為
    上開曳引車未隨車攜帶讀卡機，未能即時解碼提供行車速度
    ，屬於「不當使用行車紀錄器致無法正確紀錄資料」之違規
    云云，乃係增加法律所無之限制，委無足採。
四、綜上所述，堪信上開於舉發時並無「未依規定裝設行車紀錄
    器」、「裝設之行車紀錄器無法正常運作」、「未依規定保
    存行車紀錄卡」或「未依規定使用、不當使用行車紀錄器致
    無法正確紀錄資料」之情形，本於訴訟上之待證事實「倘有
    懷疑，則從被告之利益作解釋」之證據法則，自應作有利於
    異議人之認定，亦即認為異議人並無原處分機關所指違規行
    為，本件原處分機關不察，逕依前揭舉發違反道路交通管理
    事件通知單而予裁罰，於法尚有未合。因此，異議人提起本
    件異議，為有理由，原裁決之處分應予以撤銷，並為異議人
    不罰之諭知。
據上論結，應依道路交通管理處罰條例第87條第2項、道路交通
案件處理辦法第20條前段，裁定如主文。
中    華    民    國    95    年    6     月    30    日
                       交通法庭 法  官  盧 鳳 田
上列正本證明與原本無異。
如不服本裁定，應於裁定送達後5日內向本院提出抗告狀（應附
繕本）。
中    華    民    國    95    年    7     月    5     日
                                書記官  楊 國 色
附錄：
道路交通安全規則第45條第1項：
汽車或拖車有下列情形之一者，應申請實施臨時檢驗：
一、車身、引擎、底盤或其他重要設備變更調換。
二、因交通事故遭受重大損壞，經送廠修復。
三、出廠十年以上，辦理轉讓過戶。


司法院資訊處製作；財團法人民間司法改革基金會備份。
